臺灣高等法院臺中分院刑事判決
110年度原交上易字第2號
上  訴  人  
即  被  告  周金榮
選任辯護人  林尚瑜律師（法扶律師）                  
上列上訴人即被告因過失傷害案件，不服臺灣彰化地方法院109
年度交易字第404號中華民國110年4月9日第一審判決（起訴案號
：臺灣彰化地方檢察署109年度調偵字第340號），提起上訴，本
院判決如下：
    主  文
上訴駁回。
    事  實
一、甲○○於民國108年10月6日下午4時40分許，駕駛車牌號碼000
    0-00號自用小客車（下稱系爭車輛），沿彰化縣彰化市泰和
    路由西往東方向行駛，行經泰和路1段227號前，見乙○○（未
    成年人，年籍詳卷）騎乘腳踏自行車自其右後方超越前行，
    本應注意車前狀況，並隨時採取必要之安全措施，而依當時
    天候晴朗、日間自然光線、柏油路面乾燥無缺陷、亦無障礙
    物、視距良好等一切情況，並無不能注意之情事，竟疏未注
    意採取妥適之安全措施，仍貿然前行，適乙○○騎乘腳踏自行
    車為閃避停放路邊車輛而向左偏移不慎倒地，甲○○見狀閃避
    不及，致系爭車輛右前車頭撞擊已倒地之腳踏自行車後輪胎
    ，再因系爭車輛右前車輪捲入乙○○所背之側背包肩帶，進而
    將倒地之乙○○向前拖行，致乙○○右手肘摩擦地面而受有右手
    手肘擦傷之傷害。
二、案經乙○○訴由彰化縣警察局彰化分局報告偵辦。
    理  由
一、證據能力方面
  ㈠按被告以外之人（包括證人、鑑定人、告訴人、被害人及共
    同被告等）於審判外之陳述，雖不符刑事訴訟法第159條之1
    至之4 等之規定，而經當事人於審判程序同意作為證據，法
    院審酌該言詞陳述或書面陳述作成時之情況，認為適當者，
    亦得為證據；當事人、代理人或辯護人於法院調查證據時，
    知有刑事訴訟法第159條第1項不得為證據之情形，而未於言
    詞辯論終結前聲明異議者，視為有前項之同意，同法第159
    條之5 定有明文。立法意旨在於傳聞證據未經當事人之反對
    詰問予以核實，原則上先予排除，惟若當事人已放棄反對詰
    問權，於審判程序中表明同意該等傳聞證據可作為證據，或
    於言詞辯論終結前未聲明異議，則基於尊重當事人對傳聞證
    據之處分權，及證據資料愈豐富，愈有助於真實發見之理念
    ，且強化言詞辯論主義，使訴訟程序得以順暢進行，上開傳
    聞證據亦均具有證據能力。本判決以下所引用被告以外之人
    於審判外之陳述，雖查無符合刑事訴訟法第159條之1至之 4
    之情形，惟檢察官、被告、辯護人於本院準備程序、審理時
    對於證據能力均未聲明異議（見本院卷第61、107至110頁）
    ，本院審酌後認為該等證據均為法院事實認定之重要依據，
    作為本案之證據均屬適當，故依刑事訴訟法第159條之5規定
    ，認均具有證據能力。
  ㈡另本院以下所引用之非供述證據，與本件事實具有自然關聯
    性，且核屬書證、物證性質，又查無事證足認有違背法定程
    式或經偽造、變造所取得等證據排除之情事，復經本院依刑
    事訴訟法第164條、第165條踐行物證、書證之調查程序，認
    具有證據能力。
二、認定犯罪事實所憑之證據及理由 
　　訊據被告固不否認有於上揭時、地，駕駛系爭車輛與告訴人
    乙○○騎乘之腳踏自行車同向前進，嗣因乙○○往左偏移倒地，
    兩車遂發生擦撞等情，惟矢口否認有何過失傷害之犯行，辯
    稱：乙○○跌倒，人車脫離，我的車跟腳踏車發生擦撞，但我
    的車並沒有拖行告訴人，我認為我沒有過失云云。經查：
　㈠被告甲○○於108年10月6日下午4時40分許，駕駛系爭車輛，沿
    彰化縣彰化市泰和路由西往東方向行駛，行經泰和路1段227
    號前，見告訴人乙○○騎乘腳踏自行車自其右後方超越前行，
    適告訴人乙○○騎乘腳踏自行車往左偏移倒地，甲○○見狀閃避
    不及，致系爭車輛右前車頭撞擊已倒地之腳踏自行車後輪胎
    等情，業據被告於警詢、偵訊、原審審理及訊問、本院審理
    時所供認（見109年度偵字第2925號卷《下稱偵2925卷》第9至
    12、83至84頁， 原審卷第30、102至103、130至132頁，本
    院卷第111頁），核與證人即告訴人乙○○於原審審理時證述
    （見原審卷第38至43頁）相符，並有道路交通事故現場圖、
    道路交通事故調查報告表、現場及車損照片在卷可考（見偵
    2925卷第21、23至25、35至45頁），是此部分事實，堪以認
    定。
　㈡又依證人即告訴人乙○○於原審審理時證稱：我本來是靠邊騎
    ，我要閃避路邊停放的車子就往左邊偏一點，然後就倒下去
    ，後面的車撞到我腳踏車的後輪，且輪胎勾到我的側背包，
    我人就被往前帶等語（見原審卷第38至43頁、第128至129頁
    ），核與證人丙○○於本院審理時證述：當天我跟告訴人一起
    騎腳踏車要去我家打羽球，我騎在前面，告訴人騎在後面，
    案發地點路邊有停4、5輛車，後來我聽到車輛跟腳踏車碰撞
    的聲音才回頭看等語相符（見本院卷第103至106頁），佐以
    證人即到場處理員警黃冠揚於原審審理時證稱：腳踏車沒有
    明顯的車損，但擋泥板有傾斜，系爭車輛右前車身有擦撞痕
    跡，背包卡在系爭車輛右前輪處等語（見原審卷第43至46頁
    ），及觀之現場及車損照片（見偵2925卷第35至45頁），系
    爭車輛右前側保險桿有輕微裂開，腳踏自行車後擋泥板則朝
    左側傾斜，且告訴人乙○○之側背包肩帶壓在系爭車輛右前車
    輪下等情，足徵告訴人乙○○當時係為閃避路邊停放之車輛往
    左偏移而不慎倒地，被告駕駛之系爭車輛見狀向左閃避，右
    前車頭撞擊已倒地之腳踏自行車後輪胎，再因右前車輪捲入
    告訴人乙○○所背之側背包肩帶，進而將倒地之告訴人乙○○向
    前拖行甚明，是被告辯稱：我駕駛的系爭車輛並未拖行告訴
    人云云，顯無足採。
　㈢被告雖另辯稱：案發地點路旁並無停放車輛云云，且證人黃
    冠揚於原審審理時亦證稱：我到現場時並未看到路邊有停車
    ，派出所人員也沒有說有路邊停車，是我到彰化基督教醫院
    對被害人做筆錄時，被害人表示當時路邊有停車，我有再詢
    問派出所員警，他們也表示沒有看到路邊有停車等語（見原
    審卷第43至46頁），然證人黃冠揚及派出所員警均係接獲本
    件交通事故通報而到場處理，則於其等到場前路邊是否確無
    停放車輛或已駛離等情，其等自無從知悉，自難遽採為對被
    告有利之認定；況證人即告訴人乙○○始終坦承騎乘腳踏自行
    車行經案發地點有向左偏移之事實，且經交通部公路總局臺
    中區監理所彰化縣區車輛行車事故鑑定會鑑定結果，亦認為
    告訴人乙○○往左側偏移為肇事主因（詳如後述），則告訴人
    乙○○證述案發當時路邊有停放車輛等情，並無礙於告訴人乙
    ○○就本件車禍事故應負肇事責任之認定，衡情告訴人乙○○自
    無虛構事實誣陷被告之必要，且與證人丙○○上開於本院審理
    時證述相符，是被告此部分辯解，尚無足採，附此敘明。
　㈣按汽車行駛時，駕駛人應注意車前狀況，並隨時採取必要之
    安全措施，道路交通安全規則第94條第3項定有明文。被告
    係領有適當駕駛執照之人，並駕駛系爭車輛行駛道路，其對
    上開規定自應知之甚稔，而本件車禍發生當時天候晴朗、日
    間自然光線、柏油路面乾燥無缺陷、亦無障礙物、視距良好
    等一切情況，客觀上並無不能注意之情事，且依被告於原審
    審理時供稱：我當時開很慢，行進間告訴人騎腳踏車從我後
    方要超越我，我全程都有注意告訴人的腳踏車等語（見原審
    卷第30、132頁），堪認被告於本件車禍事故發生前，應已
    注意到告訴人騎乘腳踏自行車自其右側超越乙情，至為明確
    。則被告既自承當時車速很慢，且能注意告訴人騎乘腳踏自
    行車之動向，竟疏未注意採取妥適之安全措施，仍貿然持續
    前行，肇致本件車禍事故，則被告就本件車禍事故之發生顯
    有過失甚明。而本件交通事故經送交通部公路總局臺中區監
    理所彰化縣區車輛行車事故鑑定會鑑定結果，認「被告駕駛
    自用小客車，行經未劃設分向標線路段，預見狀況未妥採安
    全措施，為肇事次因」，有該會109年4月6日彰化縣區00000
    00案鑑定意見書附卷可參（見偵2925卷第69至73頁），亦採
    與本院相同見解，益徵被告就此次交通事故之發生具有上開
    過失甚明。　　 
　㈤又依證人即告訴人乙○○於原審審理時證稱：當時我的側背包
    被撞到，身體就被往前帶，右手磨到地面有擦傷等語（見原
    審卷第128至129頁），並有彰化基督教醫院病歷資料、信生
    醫院診斷證明書在卷可稽（見原審卷第56至63、133頁），
    足認告訴人乙○○係因被告上開過失而受有右手手肘擦傷之傷
    勢，是被告之過失行為與告訴人乙○○受傷結果間，顯具有相
    當因果關係。雖公訴意旨依告訴人提出之彰化基督教醫院診
    斷書（見偵2925卷第17頁），認告訴人因本件交通事故另受
    有右側近端股骨扯裂性骨折之傷勢，然依上述車禍歷程（即
    告訴人不慎倒地後，被告駕駛之系爭車輛右前車頭撞擊已倒
    地之腳踏自行車後輪胎，再因右前車輪捲入告訴人所背之側
    背包肩帶，進而將倒地之告訴人向前拖行）及兩車車損輕微
    顯見當時撞擊力道非大觀之，自不能排除告訴人所受右側近
    端股骨扯裂性骨折之傷勢係因其遭系爭車輛拖行前不慎自行
    倒地所致，自難逕認與被告上開過失行為有何相當因果關係
    ，附此敘明。
　㈥另告訴人乙○○騎乘腳踏自行車，依道路交通安全規則第124條
    第5項「慢車行駛時，駕駛人應注意車前狀況及與他車行駛
    間隔，並隨時採取必要之安全措施」規定，亦應注意與他車
    行駛間隔，然告訴人乙○○未遵守上開規定，肇致本件車禍事
    故，故其對於本件車禍事故之發生亦有過失，而此與交通部
    公路總局臺中區監理所彰化縣區車輛行車事故鑑定會鑑定結
    果意見一致。惟按刑法上所謂之「過失」，係指行為人雖非
    故意，但按其情節應注意，並能注意，而不注意者而言，告
    訴人依前述雖亦有過失，然僅為民事損害賠償責任之抗辯事
    由，並無法減免被告在不超越社會相當性之範圍應有之注意
    義務，且刑事責任係對於反社會行為所加之公法上制裁，不
    若民事責任係專以填補損害為目的，因此並無允許依過失相
    抵之理論，而消長已發生刑事責任之餘地，是被告之過失與
    告訴人之過失，併合而為本案車禍發生之原因，仍不能阻卻
    被告過失責任之成立，被告仍應對本案車禍負過失肇事之責
    任。
　㈦綜上所述，本案事證足臻明確，被告上開過失傷害犯行，已
    堪認定，應依法論科。
三、論罪及法律適用部分
  ㈠核被告所為，係犯刑法第284條前段之過失傷害罪。
  ㈡被告於肇事後留在現場，並於具有偵查犯罪權限之機關或個
    人發覺其本件犯行前，即向到場處理之員警坦承為肇事者乙
    情，有彰化縣警察局道路交通事故肇事人自首情形紀錄表在
    卷可考（見偵2925卷第33頁），其嗣後並接受裁判，是被告
    於犯罪未發覺前自首而受裁判，合於自首要件，爰依刑法第
    62條前段規定，減輕其刑。
四、上訴駁回之理由
　　原審認被告上開過失傷害犯行，事證俱屬明確，並依刑法第
    57條規定，以行為人之責任為基礎，審酌「被告駕駛車輛本
    應謹慎注意，以維自身及其他參與道路交通者之安全，明知
    告訴人騎乘腳踏自行車在系爭車輛旁前行，未能妥適採取安
    全措施，於腳踏自行車突然往左偏移之際，閃避不及，肇致
    本案車禍，過失情節尚非嚴重；告訴人因此受有右側手肘擦
    傷之傷害，損害輕微；暨考量迄今仍未與告訴人和解，賠償
    損害，又否認犯行，難謂態度良好；兼衡其生活狀況、知識
    程度」等一切情狀，量處拘役10日，核其認事用法均無違誤
    ，量刑亦屬妥適，應予維持。被告上訴否認犯行，係就原判
    決已詳細論述說明之事項及採證認事職權之合法行使，依憑
    己見，任意指摘，並未提出其他有利之證據及辯解，其上訴
    並無理由，應予駁回。   
據上論結，應依刑事訴訟法第368條，判決如主文。
本案經檢察官吳曉婷提起公訴，檢察官林弘政到庭執行職務。
中　　華　　民　　國　　110 　年　　9 　　月　　28　　日
            刑事第七庭   審判長法　官  梁  堯  銘
                               法　官  王  鏗  普
                               法　官  羅  國  鴻
以上正本證明與原本無異。
不得上訴。 
                               書記官  吳  姁  穗 

中　　華　　民　　國　　110 　年　　9 　　月　　28　　日
【論罪科刑法條】
中華民國刑法第284條
因過失傷害人者，處一年以下有期徒刑、拘役或十萬元以下罰金
；致重傷者，處三年以下有期徒刑、拘役或三十萬元以下罰金。